臺灣嘉義地方法院民事判決　九十二年度訴字第八三五號
　　原　　　告　丙○○
　　　　　　　　　　　　　　送.
　　被　　　告　乙○○　　　住.
　　訴訟代理人　楊漢東律師
右當事人間請求給付價金事件，本院於民國九十三年五月十八日辯論終結，判決如左
：
    主      文
原告之訴及假執行之聲請均駁回。
訴訟費用由原告負擔。
    事實及理由
壹、原告主張：原告於民國八十七年七月二十八日將所有坐落嘉義市○○段五００之
    三０號地號土地及其上同段二五五九建號房屋（門牌號碼：嘉義市○區○○街二
    ０三巷二十一弄十一號，下稱系爭房地），以新台幣（下同）三百二十萬元出賣
    予被告，並已依約將系爭房地所有權移轉於被告，詎被告於取得所有權登記後，
    竟拒不交付尾款，經原告催告亦置之不理。依雙方訂定之買賣契約書第五條約定
    ，原告於被告將尾款付清時，始點交房屋予被告。惟被告竟拒不依約給付尾款四
    十二萬二千九百七十三元，以及簽約時不足之定金二十萬元，合計六十二萬二千
    九百七十三元予原告，原告自無點交房屋予被告之義務。為此爰依買賣關係請求
    被告給付買賣價金，並聲明：被告應給付原告六十二萬二千九百七十三元。
    願供擔保，請准宣告假執行。
貳、被告則以：被告雖有於八十七年七月六日向原告買受系爭房地，但買賣價金雙方
    在簽約後已與原告之妻李招治所積欠被告之債務扣抵。雙方以債務及買賣價金互
    相扣抵後，因當時雙方粗估原告之房地價金大約不足清償李招治所積欠被告債務
    約二十萬元，故才約定先返還以李招治為名義所簽發之三張本票中之其中二張本
    票（金額分別為一百萬元及九十五萬元），另一張面額為二十萬元本票必須等原
    告在房地或戶手續辦妥後，確定原告夫妻清償房地價金不足扣抵之金額，被告始
    將二十萬元本票返還。因房地過戶手續辦妥後，雙方確定原告尚積欠被告十八萬
    八千二百二十七元，故該張二十萬元本票一直還在被告持有中。且簽約時，兩造
    有約定房屋過戶後，被告暫時讓原告繼續住在系爭房屋，但原告每月須給付被告
    六千元當作租金。被告原要求原告簽定書面租賃契約書，惟因原告表示只住二個
    月就會找到房子，故才未簽約。但系爭房地在八十七年七月二十八日辦妥過戶手
    續後，原告始終未能清償欠款，且未依約給付每月六千元之租金。直到九十二年
    六月十五日原告自行搬離房屋。而原告故意留下二台冷氣機，要求被告支付十二
    萬元搬遷費，因被告拒絕支付搬遷費，原告才興訟等語置辯。並聲明：原告之
    訴及其假執行之聲請均駁回。如受不利益判決，願供擔保免為假執行。
參、兩造不爭執之事實：
一、原告於八十七年七月二十八日將所有系爭房地，以三百二十萬元出賣予被告。
二、原告已依約將系爭房地所有權移轉於被告。
三、原告之妻李招治因積欠被告債務，曾交付所簽發票面金額分別為一百萬元、九十
    五萬元、二十萬元之本票各一紙予被告。於簽立買賣契約書時，兩造同意以上開
    一百萬元及九十五萬元之本票，合計一百九十五萬元，充當買賣價金，而將該本
    票二紙返還李招治，但仍持有二十萬元之本票未返還。
肆、本件之爭點：
一、訴外人李招治簽發、發票日八十五年十二月十五日、到期日八十五年十二月十四
    日、票號一○○六九二號之本票（下稱系爭本票），是李招治積欠被告之金額？
    抑買賣系爭房地，被告未返還原告之定金？
二、被告是否有買賣價金四十二萬二千九百七十三元尚未給付？
伍、得心證之理由：
一、訴外人李招治簽發、發票日八十五年十二月十五日、到期日八十五年十二月十四
    日、票號一○○六九二號之本票，並非被告買賣系爭方地，未返還原告之定金。
（一）原告陳稱：被告尚欠簽約時不足之定金二十萬元云云，惟為被告否認，並提出
      原告於九十二年六月二十五日寄予被告之存證信函為證。該信函中稱：「於簽
      約當日支付二百十五萬元之定金，雙方約定銀行貸款由承買人從價款中扣抵攤
      還，並約定買賣標的物於尾款付清時，交與承買人掌管，本件（所）有權移轉
      登記手續早已完成，依約台端應再給付四十二萬二千九百七十二元尾款予本人
      」等語，當中原告稱於簽約當日，被告已支付二百十五萬元，反而未述及簽約
      時之定金二十萬元，足證被告並無積欠原告定金二十萬元之事實，是原告此部
      分主張，不可採信。
（二）原告復主張交付被告系爭本票是用以擔保過戶手續、土地增值稅及代書費云云
      ，亦為被告否認。經查依兩造提出之買賣契約書第三條約定：「本件買賣登記
      費用：增值稅由出賣人繳納、契稅、公契印花、規費、監證費由承買人繳納，
      買賣代書費雙方各半」，另並無原告須交付二十萬元予被告處理過戶之約定，
      是原告此部分主張，亦乏證據以實其說。
（三）小結：依上說明，被告未積欠被告定金二十萬元。另再加上兩造不爭執之定金
      一百九十五萬元部分，足證被告於簽約時，已給付定金二百十五萬元予原告之
      事實。
二、系爭本票是李招治積欠被告之債務。
（一）原告以買賣契約書第十三條「其他特約事項」未有約定，主張：於簽約時，兩
      造已談妥買賣之定金二百十五萬元，即是李招治已完全清償積欠被告之債務云
      云，惟為被告否認，並陳稱：該本票是將李招治之債務與買賣系爭房地互相抵
      銷後，粗估尚積欠被告之金額等語。經查：系爭本票原係因李招治積欠被告之
      債務所交付，為兩造所不爭執，而該本票既在被告持有中，應可證李招治尚未
      清償此部分之債務，否則原告勢將取回該本票，或未取回該本票，而在買賣契
      約書第十三條「其他特約事項」中另為記載。
（二）被告主張：李招治積欠被告借款為二百十五萬元，約定利息為月利率二分，每
      月利息為四萬三千元，八十七年七月間簽訂買賣契約當時原告夫妻借款利息只
      付到八十六年四月，自八十六年五月以後至八十七年六月（簽訂買賣契約前一
      個月）間共已積欠十四個月利息未付，簽約時雙方粗估原告房屋銀行貸款金額
      大約五十五萬元，故系爭房地賣被告三百二十萬元之事實，為原告於言詞辯論
      時不爭執，視同自認，且與兩造提出之買賣契約書中第一條：「價款全部為三
      百二十萬元正」，第二條第二項：「訂約後雙方應即時提供證件交付代書辦理
      買賣登記，出賣人原向土銀貸款餘額六十萬元正，由承買人從價款中扣抵攤還
      ，買賣登記完畢前之利息由賣方繳」等所載大致相符，應堪信為真實。再查兩
      造簽約時被告已給付二百十五萬元，餘款尚有一百零五萬元。而既然被告仍持
      有系爭本票，應可證被告所述係用以當作買賣價金不足扣抵金額之質押可採。
      況如依原告主張，原告對被告尚有四十二萬元尾款存在，則被告大可直接從四
      十二萬元尾款抵銷，又何須留存系爭本票以作為過戶手續費、土地增值稅與代
      書費之擔保？故原告主張系爭本票係作為過戶手續費、土地增值稅及代書費之
      擔保云云，亦難採信。
三、被告未積欠買賣系爭房地之尾款：經查依原告之九十二年十一月二十四日提出之
    準備書狀中敘述：「被告稱原告要求付十二萬之冷氣機搬遷費，實為原告本著善
    意，犧牲心意，與張連益商議，退一步言之，彼此不談利息也不談房租，善意表
    達尾款扣除十二萬。未料被拒，反由林建宏說債務未清，何來尾款之說，原告論
    其契約書內之情理，若是尾款全數以未存之實抵扣不給付尾款導致我等破產，原
    告絕不甘願、死也不瞑目、林建宏回原告不甘願可去民事法庭尋求解決，致使未
    達和解。：：」等語，足證原告曾與被告之夫張連益商議和解，而訴外人林建宏
    有在場之事實。而證人張連益證稱：原告於九十二年九月十九日至伊雲林縣警察
    局辦公室，要求租金以每月五千元計算，伊表示同意，則五年原告須支付三十萬
    元。於九十二年九月二十三日約定再至上開辦公室，並要求有同事在場，利息部
    分六十萬元，要求減半，四十二萬元扣掉三十萬元，原告要證人張連益給原告錢
    ，但認為應是原告給錢等語。再證人林建宏證稱：九十二年九月二十二日，有在
    雲林縣警察局三樓辦公室為張連益及原告協調，當時聽原告稱已破產，請被告少
    算一點，若被告要與原告算租金，房屋尾款扣掉租金，被告要給原告十二萬元，
    如果被告要與原告算利息，房屋尾款算利息，被告也要給原告十二萬元，要張連
    益少算一點，張連益不同意這種算法等語。均足證原告與證人張連益有在辦公室
    商談租金事宜，則如被告未給付尾款，原告何須支付租金，又何須前往被告辦公
    室討論租金？是原告主張被告未依買賣契約書第二條第三項及第五條約定付清尾
    款云云，仍不可採。
四、綜上，被告已依買賣契約給付價金，原告依買賣契約請求被告給付價金即為無理
    由，應予駁回。而其假執行宣告之聲請亦失其附麗，應併予駁回。
陸、訴訟費用負擔之依據：民事訴訟法第七十八條。
中　　　華　　　民　　　國　　九十三　　年　　　五　　　月　　三十一　　日
~B臺灣嘉義地方法院民事第二庭
~B　　法　官　張　育　彰
右為正本係照原本作成。
如對本判決上訴須於判決送達後廿日內向本院提出上訴狀。
中　　　華　　　民　　　國　　九十三　　年　　　五　　　月　　三十一　　日
~B　　書記官　馮　澤　文
